臺灣屏東地方法院行政訴訟判決　　　　　110年度交字第142號
原　　　告　蕭明山　
被　　　告　交通部公路總局高雄區監理所


代　表　人　李瑞銘　
訴訟代理人　曾秀招
上列當事人間交通裁決事件，原告不服被告於民國110 年9 月30
日所為裁字第82-V00000000號裁決書，提起行政訴訟，本院判決
如下：
    主  文
原告之訴駁回。
訴訟費用新臺幣參佰元由原告負擔。
    事實及理由
一、程序事項：本件因屬不服被告所為道路交通管理處罰條例第
    8 條之裁決而提起撤銷訴訟，依行政訴訟法第237 條之1 之
    規定，應適用交通裁決事件訴訟程序，再依兩造所述各節及
    卷內資料足認事證已臻明確，本院認無經言詞辯論之必要，
    爰依同法第237 條之7 之規定，不經言詞辯論，逕為判決，
    合先敘明。
二、事實概要：原告駕駛所有之車牌號碼000-0000號自用小客車
    （下稱系爭車輛）於民國110 年8 月29日15時30分許，行經
    屏東縣○○鄉○○路○段000 號前（下稱系爭路段），因有
    「任意驟然變換車道以迫使他車讓道」之違規事實，遭民眾
    檢舉，為警製作屏警交字第V00000000 號舉發違反交通管理
    事件通知單（下稱舉發通知單），並移由被告裁決。被告嗣
    認原告違反道路交通管理處罰條例（下稱處罰條例）第43條
    第1 項第3 款及第43條第4 項規定屬實，即於110 年9 月30
    日製開裁字第82-V00000000違反道路交通管理事件裁決書（
    下稱原處分），裁處原告：罰鍰新臺幣（下同）18,000元、
    記違規點數3 點、參加道路交通安全講習、吊扣汽車牌照6
    個月等之裁罰。原告不服，遂提起本件行政訴訟。
三、原告主張：警方截圖舉發之順序有誤；又案發當時伊正欲由
    住家前方倒車並往市區方向行駛，與檢舉人車輛屬相同方向
    之行進路徑，嗣因發現對向路邊有臨停車輛，方有踩剎車之
    行為，且因發現後方有來車，顧及安全考量，方行駛至路旁
    停等以禮讓後車先行，伊並無原處分所指之迫使他車讓道行
    為，原處分認定事實顯有違誤，應予撤銷等語，並聲明：原
    處分撤銷。
四、被告則以：本件經檢視採證光碟可知，原告駕駛系爭車輛，
    以極近距離切進檢舉人車輛，迫使其因閃避系爭車輛而駛出
    車道。原告上開斜切駛近、逼迫他車之行為，已屬危害道路
    安全之行徑。依經驗法則，一般人在道路上遭遇他車以貼近
    方式逼車，自然會採取避讓車道或加速駛離現場等方式，以
    避免兩車發生碰撞致生危險。且本件原告又於前方無車輛時
    ，將車輛暫停在車道中開門欲下車，置車輛於不顧，不但立
    即影響後方車輛繼續行駛之權利，亦影響路上車流之順暢，
    原告此舉明顯嚴重影響其他車輛通行路權及造成機車騎士害
    怕心理，易生交通危害，且對交通之往來順暢顯有影響，是
    無從依原告所訴，排除其違規事實。另查，警方截圖照片其
    編號1 及編號2 之順序有誤乙節，警方已重新截圖更正，惟
    此不影響本件違規行為之判斷。綜上，原告有上開任意以迫
    近、逼迫他車並任意減速、停車之違規事實明確，原處分裁
    處原告：罰鍰18,000元、記違規點數3 點、參加道路交通安
    全講習，核無不當等語，資為抗辯。並聲明：原告之訴駁回
    。
五、本院之判斷：
 (一) 應適用之法律：
    ⒈處罰條例第43條第1 項第3 款：「汽車駕駛人，駕駛汽車
      有下列情形之一者，處新臺幣六千元以上二萬四千元以下
      罰鍰，並當場禁止其駕駛：三、任意以迫近、驟然變換車
      道或其他不當方式，迫使他車讓道。」
    ⒉處罰條例第43條第4 項：「汽車駕駛人有第一項或前項行
      為者，並吊扣該汽車牌照六個月；經受吊扣牌照之汽車再
      次提供為違反第一項第一款、第三款、第四款或前項行為
      者，沒入該汽車。」
    ⒊處罰條例第43條第5 項前段：「汽車駕駛人違反第一項、
      第三項規定者，應接受道路交通安全講習。」
    ⒋處罰條例第63條第1 項第3 款：「汽車駕駛人有下列各款
      所列條款之一者，除依原條款處罰鍰外，並予記點：三、
      有第四十三條情形之一者，各記違規點數三點。」
    ⒌行為時違反道路交通管理事件統一裁罰基準表第43條第1
      項第3 款：「汽車違規、期限內繳納或到案聽候裁決者處
      18,000元、記違規點數3 點、並參加道路交通安全講習、
      吊扣汽車牌照6 個月。」
 (二) 經查，系爭車輛為原告所有，原告案發時駕駛系爭車輛於
      系爭路段與檢舉人上開機車相遇，嗣檢舉人向警方檢舉原
      告本件違規事實，並經警方調查後，認檢舉屬實而向被告
      舉發，嗣被告認警方舉發內容無誤，即以原處分裁罰原告
      等節，為兩造不爭執，並有卷附交通部公路總局高雄區監
      理所110 年9 月30日裁字第82-V00000000號違反道路交通
      管理事件裁決書影本1 紙、屏東縣政府警察局屏東分局11
      0 年8 月29日屏警交字第V00000000 號舉發違反交通管理
      事件通知單影本1 紙、汽車車籍查詢表及駕駛人查詢表各
      1 紙、原告110 年9 月3 日陳述單1 份、屏東縣政府警察
      局屏東分局110 年9 月13日屏警分交字第11033645100 號
      函影本、員警職務報告書影本、110 年9 月8 日查訪紀錄
      表影本各1 紙、採證照片5 幀、屏東縣政府警察局屏東分
      局110 年10月22日屏警分交字第11034220400 號函影本、
      員警職務報告影本各1 紙、採證照片5 幀、採證光碟1 片
      （本院卷第25至43頁）等可佐，並經本院於調查期日當庭
      勘驗被告提呈之檢舉人所攝案發過程畫面，而製有勘驗筆
      錄1 份( 本院卷第45頁背面) 可按，上情信屬實在。
 (三) 案經本院於調查期日當庭勘驗檢舉人所攝案發過程行車紀
      錄器檔案畫面內容，於檔案編號FILE000000-000000-0000
      00R 畫面時間15:31:46許，得見系爭路段為一雙向單車道
      、路幅雙向合計約10米寬道路，檢舉人機車正行駛在前方
      ，而檢舉人機車同向前方則無其餘車輛行進中，嗣畫面前
      方路段有一右彎逐漸靠近，彎道前之對向車道則有一輛白
      色自小客車停放路中央，並占據對向車道約2/3 範圍，此
      時得見，原告汽車忽然自檢舉人機車左側冒出，並車身約
      1/2 行駛於對向車道上，嗣並朝檢舉人機車位置貼近駛來
      而與機車同向行駛，此時檢舉人機車為閃避原告車輛，遂
      向右避讓而短暫駛出路邊邊線及至水溝蓋處，原告車輛嗣
      於靠近上開對向白色自小客車車頭前方時，即向右急切完
      全併入檢舉人機車前方車道而行駛在前，而於經過上開右
      彎後，忽見原告車輛完全於靜止臨停路邊，原告旋並開門
      下車。則依上開影片內容，原告案發時確有自檢舉人後方
      超車行駛至對向車道後，任意變換車道並迫使檢舉人機車
      讓道之駕駛行為，被告以原處分裁罰原告，核無不合。
 (四) 原告固主張，案發時伊係為閃避對向車輛，方駛回原車道
      並超越檢舉人機車，伊並無要迫使檢舉人機車讓道之故意
      云云；然查，系爭路段案發時現場車流稀少，且為日間自
      光線，又係原告住家附近路段，原告就該處路況自難諉稱
      不熟悉，又案發時檢舉人機車原行駛在前，且速度正常，
      甚至偏快，而本件自始並未據原告說明，有何理由必須當
      場即刻超越檢舉人之機車，再前方右彎顯然於數秒內迫近
      ，而對向車道於彎道前方又有一白色自小客車停放該處並
      佔據車道約2/3 面積，現場顯非一適合超車之路段，甚至
      因屬盲彎而具高度危險，再上開路況又為原告現場可一目
      了然，乃原告無正當理由當場逆向超車後，又向右急切駛
      回原車道，並因而迫使檢舉人機車須駛出路面邊線以求避
      讓，則原告上揭所辯並非故意迫使他車讓道云云，並無可
      採。況本件案發後，檢舉人旋因受驚嚇而報警處理，並經
      至屏東分局製作警詢筆錄，此有舉發單位員警110 年9 月
      9 日職務報告檢附之上開警詢筆錄1 份在卷可參( 本院卷
      第33至34頁) ，益發可證本院認定之上情為真，從而本件
      亦難為原告有利之認定。
六、綜上所述，原告駕駛系爭車輛，確有「任意驟然變換車道以
    迫使他車讓道」之違規行為與事實，被告依處罰條例第43條
    第1 項第3 款、同條第4 、5 項、同條例第63條第1 項第3
    款暨違反道路交通管理事件統一裁罰基準表第43條第1 項第
    3 款（汽車違規、期限內繳納或到案聽候裁決者處18,000元
    、記違規點數3 點、並參加道路交通安全講習、吊扣汽車牌
    照6 個月。）規定，裁處原告繳納罰鍰18,000元、記違規點
    數3 點、應參加道路交通安全講習及吊扣汽車牌照6 個月，
    核無違誤。原告猶執前詞請求撤銷原處分，為無理由，應予
    駁回。
七、本件第一審裁判費為300 元，應由原告負擔，爰確定第一審
    訴訟費用額如主文第2 項所示。
據上論結，本件原告之訴為無理由，依行政訴訟法第237 條之7
、第237 條之8 第1 項、第98條第1 項前段，判決如主文。
中    華    民    國    111   年     2     月    9    日
                  行政訴訟庭  法  官  曾士哲
以上為正本，係照原本作成。
如不服本判定，應於判決送達後20日內，向本院提出上訴狀並表
明上訴理由（原判決所違背之法令及其具體內容或依訴訟資料可
認為原判決有違背法令之具體事實），其未載明上訴理由者，應
於提出上訴後20日內向本院補提理由書（上訴狀及上訴理由書均
須按他造人數附繕本，如未按期補提上訴理由書，則逕予駁回上
訴），並應繳納上訴裁判費新臺幣750元。
中    華    民    國    111   年     2     月    9    日
                              書記官  廖苹汝